臺灣高等法院臺中分院刑事判決
110年度上訴字第1567號
上  訴  人  
即  被  告  陳彥廷
指定辯護人  本院公設辯護人  陳秋靜    
上列上訴人即被告因違反毒品危害防制條例案件，不服臺灣臺中
地方法院109年度訴字第1388號中華民國110年3月30日第一審判
決（起訴案號：臺灣臺中地方檢察署109年度偵字第12259、1525
8號、109年度毒偵字第1738號），提起上訴，本院判決如下：
    主  文
上訴駁回。
    事  實
一、陳彥廷明知海洛因係毒品危害防制條例第2條第2項第1款所
    稱之第一級毒品，依法不得持有、販賣，因見販賣毒品有利
    可圖，竟基於販賣第一級毒品之犯意，利用其持用之APPLE
    廠牌iphone6行動電話（含門號0000000000號SIM卡）登入通
    訊軟體FACETIME做為聯絡工具，與簡○○達成交易毒品合意，
    簡○○即於民國108年5月11日晚間8時許，駕駛牌照號碼7285-
    N7號自小客車前往臺中市○○區○○街00號與陳彥廷碰面，陳彥
    廷當場交付重量約2台兩之第一級毒品海洛因予簡○○，並向
    簡○○收取價金新臺幣（下同）18萬元，陳彥廷即以上開方式
    ，販賣第一級毒品海洛因予簡○○。嗣簡○○因另案於108年5月
    14日凌晨0時5分許，在臺中市○○區○○○街00號前為警拘提，
    員警附帶搜索簡○○而扣得上開簡○○向陳彥廷購入後施用所剩
    餘之海洛因（已分裝成2包，淨重各為0.73公克、0.22公克
    ），並供出毒品來源為陳彥廷，再經員警於109年4月16日晚
    間8時35分許，在臺中市○區○○○街00號旁拘提陳彥廷，自其
    駕駛牌照號碼BCW-3308號自小客車內扣得上開行動電話1具
    （含門號0000000000號SIM卡）、供販賣秤重用之電子磅秤1
    台而查獲上情。
二、案經臺灣臺中地方檢察署檢察官指揮臺中市政府警察局太平
    分局偵查後起訴。
    理  由
一、證據能力方面
  ㈠另按被告以外之人（包括證人、鑑定人、告訴人、被害人及
    共同被告等）於審判外之陳述，雖不符刑事訴訟法第159條
    之1至之4 等之規定，而經當事人於審判程序同意作為證據
    ，法院審酌該言詞陳述或書面陳述作成時之情況，認為適當
    者，亦得為證據；當事人、代理人或辯護人於法院調查證據
    時，知有刑事訴訟法第159條第1項不得為證據之情形，而未
    於言詞辯論終結前聲明異議者，視為有前項之同意，同法第
    159條之5 定有明文。立法意旨在於傳聞證據未經當事人之
    反對詰問予以核實，原則上先予排除，惟若當事人已放棄反
    對詰問權，於審判程序中表明同意該等傳聞證據可作為證據
    ，或於言詞辯論終結前未聲明異議，則基於尊重當事人對傳
    聞證據之處分權，及證據資料愈豐富，愈有助於真實發見之
    理念，且強化言詞辯論主義，使訴訟程序得以順暢進行，上
    開傳聞證據亦均具有證據能力。本判決以下所引用被告以外
    之人於審判外之陳述，雖查無符合刑事訴訟法第159條之1至
    之 4之情形，惟檢察官、被告、辯護人於本院準備程序、審
    理時對於證據能力均未聲明異議（見本院卷第76至80、101
    至104頁），本院審酌後認為該等證據均為法院事實認定之
    重要依據，作為本案之證據均屬適當，故依刑事訴訟法第15
    9條之5規定，認均具有證據能力。
  ㈡另本院以下所引用之非供述證據，與本件事實具有自然關聯
    性，且核屬書證、物證性質，又查無事證足認有違背法定程
    式或經偽造、變造所取得等證據排除之情事，復經本院依刑
    事訴訟法第164條、第165條踐行物證、書證之調查程序，認
    具有證據能力。
二、認定犯罪事實所憑之證據及理由
  ㈠上揭犯罪事實，業據被告陳彥廷於警詢、偵訊、原審審理及
    本院準備程序時均坦承不諱（見109年度偵字第12259號卷《
    下稱偵12259卷》第313至315頁、第332頁；原審卷第167至16
    8、270至271頁，本院卷第76頁），核與證人簡○○於警詢及
    偵訊時證述情節（見偵12259卷第178至179頁、第339至340
    頁）相符，復有簡○○之指認犯罪嫌疑人紀錄表附卷可稽（見
    偵12259卷第183至187頁）。且員警於108年5月14日凌晨0時
    5分許拘提證人簡○○到案，自其身上扣得其向被告購入後施
    用所餘之海洛因（已分裝成2包，淨重各為0.73公克、0.22
    公克）等節，有臺中市政府警察局烏日分局搜索扣押筆錄及
    扣押物品目錄表、法務部調查局濫用藥物實驗室108年6月5
    日調科壹字00000000000號鑑定書（見偵12559卷第191至195
    頁、第197頁）在卷可查及第一級毒品海洛因2包扣案可佐。
    又員警於109年4月16日晚間8時35分許拘提被告到案，自其
    駕駛牌照號碼BCW-3308號自小客車內扣得APPLE廠牌iphone6
    行動電話1具（含門號0000000000號SIM卡）、供販賣秤重用
    之電子磅秤1台等節，亦有牌照號碼BCW-3308號自小客車車
    輛詳細資料報表、南投縣政府警察局搜索扣押筆錄及扣押物
    品目錄表、搜索扣押現場照片在卷為憑（見偵12559卷第75
    至81頁、第85至89頁、第91至101頁、第105頁）及蘋果廠牌
    iphone6行動電話1具（含門號0000000000號SIM卡）、電子
    磅秤1台扣案可佐。足認被告上開任意性自白，核與事實相
    符，堪予採信。
  ㈡被告於本院準備程序時雖辯稱：本件犯罪所得只有2萬元云云
    （見本院卷第76頁），然被告於警詢、偵訊及原審審理時始
    終未爭執本件犯罪所得之金額（見偵12259卷第43至45頁，
    原審卷第81至87、159至171、237至243、261至274頁），迄
    至原審判決後始以此理由提起上訴，已與常情有悖；況證人
    簡○○於警詢、偵訊時均明確證稱：這次我是向陳彥廷購買2
    兩的海洛因，價格18萬元，我是交付現金18萬元給陳彥廷，
    一手交錢一手交貨等語（見偵12259卷第179、340頁），核
    與被告陳彥廷於警詢時供稱：我將海洛因賣給簡○○是一手交
    錢一手交貨等語（見偵12259卷第313頁）相符，堪認證人簡
    ○○上開證述核屬事實，而堪採信。雖證人簡○○於本院審理時
    翻異前詞先證稱：當時我是拿1萬8000元給被告，被告只給
    我2錢的海洛因云云（見本院卷第109至110頁），已與被告
    上開辯解明顯不一致，復經辯護人告以被告上開辯解後，證
    人簡○○始改稱：當時被告給我2兩的海洛因，我只給他2萬元
    ，還欠16萬元云云（見本院卷第110至111頁），本院並審酌
    簡○○購買上開海洛因之價值高達18萬元，倘簡○○當時僅交付
    少額之購毒款2萬元給被告，衡情被告當無可能將全部毒品
    先行交付簡○○之理，是簡○○於本院審理時之上開證述內容，
    顯有附和、迴護被告之情，佐以證人簡○○上開於警詢、偵訊
    時之證述，距離案發時間較近，且較少權衡利害得失或受被
    告之干擾或影響，自較其嗣後於本院審理時，已隔相當時日
    ，且承受案件進入訴訟程序後礙於情誼及壓力所為之陳述，
    更為真實可信，是其於本院審理時翻異前詞之證述，自難遽
    採為對被告有利之認定。被告上開辯解，顯係事後卸責之詞
    ，委無足採。　　
  ㈢按販賣毒品之所謂販賣行為，係行為人基於營利之目的，而
    販入或賣出毒品而言。販賣毒品者，其主觀上須有營利之意
    圖，且客觀上有販賣之行為，即足構成，至於實際上是否已
    經獲利，則非所問。即於有償讓與他人之初，係基於營利之
    意思，並著手實施，而因故無法高於購入之原價出售，最後
    不得不以原價或低於原價讓與他人時，仍屬販賣行為，必也
    始終無營利之意思，而以原價或低於原價有償讓與他人，方
    難謂為販賣行為，而僅得以轉讓罪論處（最高法院93年度臺
    上字第1651號判決要旨參照）。又販賣毒品無一定價格，各
    次買賣之價格，當亦各有差異，隨供需雙方之資力、關係之
    深淺、需求之數量、貨源之充裕與否、販賣者對於資金之需
    求如何即殷切與否，以及政府查緝之態度，進而為各種不同
    之風險評估，而為機動性之調整，是其價格標準，自非一成
    不變，且販賣者從各種「價差」或「量差」或係「純度」謀
    取利潤方式，或有差異，然其所圖利益之非法販賣行為目的
    ，則屬相同，並無二致。查本案簡○○與被告並非至親或長久
    交往而具有特殊情誼關係，倘非有利可圖，被告自無可能將
    得來不易之海洛因輕易提供予簡○○之理；再酌以毒品危害防
    制條例第4條第1項之販賣第一級毒品罪，屬最輕本刑無期徒
    刑之重罪，是若非為從中賺取價差或留用部份毒品供己施用
    之不法利益，被告當無甘冒科處重責之風險而與簡○○進行毒
    品交易之理，參以被告已於原審審理時供稱：此次交易大概
    賺取5000元等語（見原審卷第168頁），依據上開證據及經
    驗法則綜合研判，堪認被告所為本件販賣第一級毒品犯行，
    主觀上具有營利之意圖甚明。
  ㈣綜上所述，本案事證明確，被告上開犯行洵堪認定，應依法
    論科。
三、論罪及法律適用之說明 　　
  ㈠行為後法律有變更者，適用行為時之法律。但行為後之法律
    有利於行為人者，適用最有利於行為人之法律，刑法第2條
    第1項定有明文。又比較新舊法何者有利於行為人，應就罪
    刑有關及法定加減原因等一切情形，綜合其全部結果而為比
    較，再整體適用有利於行為人之法律處斷（最高法院103年
    度台上字第726號、104年度台非字第180號判決參照）。本
    案被告陳彥廷行為後，毒品危害防制條例第4條第1項及第17
    條第2項規定業於109年1月15日修正，並於同年7月15日施行
    ，茲比較如下：
    ⑴修正前之毒品危害防制條例第4條第1項原規定「製造、運
      輸、販賣第一級毒品者，處死刑或無期徒刑；處無期徒刑
      者，得併科新臺幣二千萬元以下罰金。」；修正後則為「
      製造、運輸、販賣第一級毒品者，處死刑或無期徒刑；處
      無期徒刑者，得併科新臺幣三千萬元以下罰金。」，經比
      較修正前後之法律，修正後該條項之法定構成要件雖未變
      更，然其法定刑度已較修正前為高，是修正後新法並未較
      有利於行為人。
    ⑵修正前毒品危害防制條例第17條第2項規定：「犯第4條至
      第8條之罪於偵查及審判中均自白者，減輕其刑」；修正
      後則規定「犯第4條至第8條之罪於偵查及歷次審判中均自
      白者，減輕其刑」。修正後就被告自白犯罪減輕其刑之適
      用，變更為「於偵查及歷次審判中均自白」，修正後之要
      件須於「歷次」審判中均自白犯罪始得依該條規定減輕其
      刑，其減輕其刑之要件較修正前為嚴苛，經比較新舊法規
      定，修正後之規定顯然並未較有利於被告。
    ⑶綜上，經新舊法比較結果，修正後之毒品危害防制條例第4
      條第1項、第17條第2項等規定均未較有利被告，依刑法第
      2條第1項前段規定，應適用被告行為時即修正前毒品危害
      防制條例第4條第1項、第17條第2項之規定論處。
  ㈡按海洛因係毒品危害防制條例第2條第2項第1款所定之第一級
    毒品，禁止非法販賣，是核被告本件所為，係犯修正前毒品
    危害防制條例第4條第1項之販賣第一級毒品罪。
  ㈢被告因販賣而持有第一級毒品之行為，應為販賣第一級毒品
    之高度行為所吸收，不另論罪。
  ㈣刑之加重、減輕事由：
　　⑴按犯第4條至第8條之罪於偵查及審判中均自白者，減輕其
      刑，修正前毒品危害防制條例第17條第2項定有明文。被
      告就本件販賣第一級毒品之犯行，於警詢、偵訊、原審審
      理及本院準備程序時均自白犯罪，應依上開規定，減輕其
      刑。
　　⑵按刑事審判旨在實現刑罰權之分配的正義，故法院對有罪
      被告之科刑，應符合罪刑相當之原則，使輕重得宜，罰當
      其罪，以契合社會之法律感情，此所以刑法第57條明定科
      刑時應審酌一切情狀，尤應注意該條所列10款事項以為科
      刑輕重之標準，並於同法第59條賦予法院以裁量權，如認
      犯罪之情狀可憫恕，認科以最低度刑仍嫌過重者，得酌量
      減輕其刑，俾使法院就個案之量刑，能為適當之斟酌。刑
      法第59條之所謂犯罪之情狀，應審酌其犯罪有無可憫恕之
      事由，即有無特殊之原因與環境，在客觀上足以引起一般
      同情，暨宣告法定低度刑，是否猶嫌過重等因素，以為判
      斷（最高法院38年台上字第16號、45年台上字第1165號、
      51年台上字第899號判例參照）。查被告販賣第一級毒品
      之犯行雖不可取，惟販賣第一級毒品海洛因對象僅有1人
      ，相對於長期且大量販賣毒品之大毒梟，其對社會治安及
      國民健康所造成之危害尚屬較輕，是從其犯案情狀對照修
      正前毒品危害防制條例第4條第1項販賣第一級毒品罪之法
      定本刑為「死刑或無期徒刑，處無期徒刑者，得併科新臺
      幣2000萬元以下罰金」，縱依前揭規定減輕其刑，科以法
      定最輕本刑仍嫌過重，認有情輕法重，難謂符合罪刑相當
      性及比例原則，更無從與大毒梟之惡行有所區隔，客觀上
      足以引起一般之同情，是被告所犯販賣第一級毒品之犯罪
      情狀尚有可憫之處，爰依刑法第59條規定，酌量減輕其刑
      。
　　⑶綜上，被告就本件販賣第一級毒品犯行，同時具有修正前
      毒品危害防制條例第17條第2項及刑法第59條減輕其刑規
      定之適用，依法遞減之。
四、上訴駁回之說明
　　原審認被告上開販賣第一級毒品之犯行，事證俱屬明確，並
    依刑法第57條規定，以行為人之責任為基礎，審酌「被告明
    知第一級毒品海洛因不得非法持有、販賣，竟不思守法自制
    ，循正當途徑獲取所需，乃為貪圖一己私利，鋌而走險販賣
    海洛因予他人，使毒品散播，致使購買毒品者、受讓毒品者
    沈迷於毒癮而無法自拔，直接戕害國民身心健康，間接危害
    社會治安，敗壞社會善良風氣，進而導致施用毒品者為購買
    毒品施用而觸犯刑典之情事發生，殊值非難。復審酌本案查
    獲被告販賣海洛因之對象僅1人、交易數量、價額，兼衡被
    告犯罪之動機、手段、犯後態度，被告自陳學經歷家庭經濟
    狀況」等一切情狀，適用毒品危害防制條例第4條第1項（修
    正前）、第17條第2項（修正前）、第19條第1項，刑法第2
    條第1項前段、第11條、第59條（原判決漏載）、第38條之1
    第1項、第3項等規定，量處有期徒刑8年6月，並敘明沒收之
    依據及理由，核其認事用法均無違誤，量刑亦屬妥適，應予
    維持。被告上訴意旨以本件犯罪所得僅2萬元為由提起上訴
    ，並請求從輕量刑（見本院卷第21至23頁），並無理由，應
    予駁回。
五、沒收部分
　　⑴按「犯第4條至第9條、第12條、第13條或第14條第1項、第
      2項之罪者，其供犯罪所用之物，不問屬於犯罪行為人與
      否，均沒收之。」，毒品危害防制條例第19條第1項定有
      明文。查扣案之APPLE廠牌iphone6行動電話1具（含門號0
      000000000號SIM卡），為被告所有供與簡○○聯繫本件販賣
      第一級毒品事宜之用；扣案之電子磅秤1台，為被告所有
      供用以秤量本件所販賣之第一級毒品之用，均據被告於原
      審審理時供述明確（見原審卷第166頁、第269頁），均應
      依上開規定諭知沒收。
　　⑵另依刑法第38條之1第1項、第3項規定「犯罪所得，屬於犯
      罪行為人者，沒收之。但有特別規定者，依其規定。」、
      「前二項之沒收，於全部或一部不能沒收或不宜執行沒收
      時，追徵其價額」。查被告就本件販賣毒品犯行，已向購
      毒者簡○○取得18萬元價款，為被告該次犯行之犯罪所得，
      並未扣案，應依刑法第38條之1第1項前段規定諭知沒收，
      於全部或一部不能沒收或不宜執行沒收時，追徵其價額。
　　⑶被告遭查獲時另扣得第一級毒品海洛因8包（總純質淨重17
      .01公克），依被告於警詢時供稱：係於109年4月7日在臺
      中市豐原區信義街向友人「阿坤」購得等語（見偵12259
      卷第67頁），足認上開扣案之海洛因毒品應係被告於完成
      本件販賣毒品後才取得，並非本件販賣所剩餘毒品，自與
      本件犯罪無關，自無從於本件諭知沒收銷燬。
　　⑷被告遭查獲時另扣得之香菸1支、鏟子1把、盛裝海洛因用
      之茶葉袋2只，均為被告所有供其施用第一級毒品之用；
      扣案錫箔紙1捲，為被告所有供施用第一級毒品、第二級
      毒品之用，業據被告於原審審理時供述明確（見原審卷第
      165至166、269頁），另扣案之現金14萬3700元、行動電
      話WIFI分享器2台、D-LINK網卡1台、國際漫遊卡2張、APP
      LE廠牌iphone11 pro行動電話（含門號號SIM卡）、APPLE
      廠牌iphone7行動電話（無門號SIM卡）、APPLE廠牌iphon
      e7行動電話（含門號SIM卡）、遠傳門號0000000000號SIM
      卡等語，據被告於原審審理時供稱均與本件犯罪無關等語
      （見原審卷第166頁），且無證據證明上開扣案物係被告
      供本件犯罪所用或所生之物或犯罪所得，自不得於本件宣
      告沒收，附此敘明。
六、被告經本院合法傳喚，無正當之理由不到庭，爰不待其陳述
    ，逕以一造辯論而為判決。
據上論斷，應依刑事訴訟法第368條、第371條，判決如主文。
本案經檢察官洪國朝提起公訴，檢察官林弘政到庭執行職務。　
中　　華　　民　　國　　110 　年　　12　　月　　7 　　日
            刑事第七庭   審判長法　官  梁  堯  銘
                               法　官  王  鏗  普
                               法　官  羅  國  鴻
以上正本證明與原本無異。
如不服本判決應於收受送達後20日內向本院提出上訴書狀，其未
敘述上訴理由者，並得於提起上訴後20日內向本院補提理由書狀
（均須按他造當事人之人數附繕本）「切勿逕送上級法院」。因
疫情而遲誤不變期間，得向法院聲請回復原狀。 
                               書記官  吳  姁  穗 

中　　華　　民　　國　　110 　年　　12　　月　　7 　　日
【論罪科刑法條】
修正前毒品危害防制條例第4條
製造、運輸、販賣第一級毒品者，處死刑或無期徒刑；處無期徒
刑者，得併科新臺幣二千萬元以下罰金。
製造、運輸、販賣第二級毒品者，處無期徒刑或七年以上有期徒
刑，得併科新臺幣一千萬元以下罰金。
製造、運輸、販賣第三級毒品者，處七年以上有期徒刑，得併科
新臺幣七百萬元以下罰金。
製造、運輸、販賣第四級毒品者，處五年以上十二年以下有期徒
刑，得併科新臺幣三百萬元以下罰金。
製造、運輸、販賣專供製造或施用毒品之器具者，處一年以上七
年以下有期徒刑，得併科新臺幣一百萬元以下罰金。
前五項之未遂犯罰之。